【裁判字號】    95,上訴,1321
【裁判日期】    951228
【裁判案由】    違反毒品危害防制條例
【裁判全文】
臺灣高等法院臺南分院刑事判決        95年度上訴字第1321號
上  訴  人  臺灣臺南地方法院檢察署檢察官
被      告  甲○○
                    現另案於臺灣台南監獄台南分監執行中
上列上訴人因被告違反毒品危害防制條例案件，不服臺灣臺南地
方法院95年度訴字第963號中華民國95年10月4日第一審判決（起
訴案號：臺灣臺南地方法院檢察署95年度毒偵字第1264號及移送
併辦案號：臺灣臺南地方法院檢察署95年度毒偵字第2381號），
提起上訴，本院判決如下：
    主  文
原判決撤銷。
甲○○連續施用第一級毒品，累犯，處有期徒刑壹年。
    事  實
一、甲○○前於民國（下同）91年間因施用毒品案件，經臺灣臺
    南地方法院裁定送觀察、勒戒後，認無繼續施用毒品之傾向
    ，經臺灣臺南地方法院檢察署檢察官於91年7月31日，以91
    年度毒偵字第752號不起訴處分確定。復因施用毒品案件，
    經臺灣臺南地方法院以92年度毒聲字第2108號裁定送觀察、
    勒戒後，認有繼續施用毒品之傾向，經臺灣臺南地方法院檢
    察署檢察官提起公訴，並於93年4月13日判處有期徒刑八月
    確定，甫於94年3月18日縮刑期滿執行完畢。詎甲○○仍未
    戒除毒癮，於前案觀察勒戒執行完畢釋放後5年內，復基於
    施用第一級毒品海洛因之概括犯意，自95年1月初起至95年7
    月19日止，在臺南市龍成飯店等處，以將海洛因加水稀釋置
    入針筒注射之方式，連續施用第一級毒品海洛因多次，先後
    95年4月14日、95年7月19日22時時，在臺南縣永康市○○○
    街247巷45號前及臺南縣永康市○○里○○街702巷38號，因
    形跡可疑，為警攔檢後採尿送驗而查獲。
二、案經臺南縣永康分局報請臺灣臺南地方法院檢察署檢察官偵
    查起訴及移送併辦。
    理  由
一、訊據被告甲○○對上開事實，業據其於警訊及偵查、原審及
    本院審理時坦承不諱（詳永康警分局卷第3頁、第4頁、歸仁
    警分局卷第6頁、偵字第1264號卷第5頁、原審卷第24頁、第
    28頁、本院95年12月8日筆錄），且被告為警查獲後，經採
    集尿液檢體送驗結果，呈鴉片類陽性反應，有長榮大學95年
    年4月26日出具之確認報告、臺南縣警察局永康分局偵辦毒
    品危害防制條例案送驗尿液編號與真實姓名對照表各一紙附
    及長榮大學95年年7月21日出具之確認報告、臺南縣警察局
    歸仁分局偵辦毒品危害防制條例案送驗尿液編號與真實姓名
    對照表各一紙附卷可稽（附於永康警分局卷第6頁、第7頁、
    歸仁警分局卷第15頁、第16頁），自白核與事實相符，施行
    堪予認定。
二、按施用毒品經觀察、勒戒或強制戒治執行完畢釋放後，五年
    內再犯毒品危害防制條例第十條之施用毒品罪者，檢察官應
    依法追訴，毒品危害防制條例第23條第2項定有明文。本案
    被告於91年間因施用毒品案件，經本院裁定送觀察、勒戒後
    ，認無繼續施用毒品之傾向，經臺灣臺南地方法院檢察署檢
    察官於91年7月31日，以91年度毒偵字第752號不起訴處分確
    定，復於92年間因施用毒品案件，經本院裁定送觀察、勒戒
    後，認有繼續施用毒品之傾向等情，有前揭不起訴處分書及
    臺灣高等法院被告前案紀錄表各一份在卷可參，是被告於觀
    察勒戒執行完畢釋放後，5年以內再犯毒品危害防制條例第
    10條第1項之施用第一級毒品之犯行，應依法論科。
三、又按海洛因為毒品危害防制條例第2條第2項第1款所規定之
    第一級毒品，核被告所為係犯毒品危害防制條例第10條第1
    項之施用第一級毒品罪。其施用前後持有毒品之低度行為應
    為施用毒品之高度行為所吸收，均不另論罪。按新修正刑法
    第2條第1項規定，已將新、舊法適用之「從新從輕」原則，
    改採「從舊從輕」原則，此條項規定，僅係新、舊法之比較
    適用之宣示性指導原則，並非實體刑罰法律，自不生行為後
    法律變更之比較適用問題。而被告行為後，刑法第56條關於
    連續犯之規定，業於94年2月2日修正公布刪除，並於95年7
    月1日施行，則被告之犯行，因行為後新法業已刪除連續犯
    之規定，此刪除雖非犯罪構成要件之變更，但顯已影響行為
    人刑罰之法律效果，自屬法律有變更，依新法第2條第1項規
    定，比較新、舊法結果，仍應適用較有利於被告之行為時法
    律即舊法論以連續犯（最高法院九十五年第八次刑事庭會議
    決議參照），被告雖於刑法修改後之95年7月19日再施用第
    一級毒品，但其已施用成習，戒之不易，應認屬連續犯意之
    集合犯，又公訴人雖僅就95年1月初至95年4月14日以前之犯
    罪行為起訴，餘者95年7月19日部分未於起訴書中及，但
    連續犯為裁判上一罪，檢察官就犯罪事實一部起訴，依刑事
    訴訟法第267條規定，其效力及於全部，法院自屬有權一併
    審理。被告先後多次施用第一級毒品海洛因之犯行，時間密
    接，方法相同，觸犯構成要件相同之罪，顯係基於概括犯意
    為之，為連續犯，應依修正前刑法第56條之規定論以一罪，
    並加重其刑。再被告行為後，修正後刑法第47條第1項關於
    累犯之規定，增加犯罪行為人之再犯係出於「故意」者，始
    有累犯加重之適用，本案被告有事實欄所載之犯罪科刑執行
    情形，有臺灣高等法院被告前案紀錄表附卷足憑，其於有期
    徒刑執行完畢後，五年內故意再犯本件有期徒刑以上之罪，
    無論依修正前刑法第47條或修正後之刑法第47條第1項規定
    ，均構成累犯，依刑法第2條第1前段之規定，應適用行為時
    之修正前刑法第47條規定論以累犯，並依法遞加重其刑。
四、原審予以論罪科刑，固非無見，惟查被告於95年7月19日以
    前再施用第一級毒品部分，既與起訴部分有連續犯之裁判上
    一罪，原判決對於未於起訴書中及而為起訴效力所及之部
    分，未及審酌，自有未洽，檢察官上訴意旨，執此指摘原判
    決此部分不當，為有理由，自應由本院撤銷改判，爰審酌被
    告前曾因施用毒品而接受治療，其明知毒品之危害性卻仍未
    能戒除惡習而繼續施用，足見其身陷毒癮而難以自拔，並考
    量其犯罪之動機、目的、施用毒品頻率、次數，及施用毒品
    係戕害自身健康，所生危害非鉅，暨犯罪後尚能坦承犯行等
    一切情狀，量處有期徒刑一年，以示懲戒。
五、據上論斷，應依刑事訴訟法第369條第一項前段、第364條、
    第299條第一項前段、毒品危害防制條例第10條第1項，刑法
    第2條第1項前段、第11條前段、修正前刑法第56條、第47條
    ，判決如主文。
本案經檢察官林炎昇到庭執行職務。
中    華    民    國    95    年    12    月    28    日
                  刑事第五庭    審判長法  官  楊明章
                                      法  官  楊子莊
                                      法  官  戴勝利
以上正本證明與原本無異。
如不服本判決，應於收受本判決後十日內向本院提出上訴書狀。
其未敘述上訴理由者並得於提起上訴後十日內向本院補提理由書
狀（均須按他造當事人之人數附繕本）「切勿逕送上級法院」。
                                      書記官  陳淑貞
中    華    民    國    95    年    12    月    29    日
附錄：本判決論罪科刑法條：
毒品危害防制條例第10條：施用第一級毒品者，處6月以上5年以
                        下有期徒刑。
                        施用第二級毒品者，處3年以下有期
                        徒刑。


司法院資訊處製作；財團法人民間司法改革基金會備份。
